【裁判字號】    94,家抗,19
【裁判日期】    950313
【裁判案由】    指定遺產管理人
【裁判全文】
臺灣臺北地方法院民事裁定              94年度家抗字第19號
    抗  告  人  甲○○
    被繼承人    乙○○
上列抗告人因就被繼承人蔡清風指定遺產管理人事件，對於中華
民國94年9 月7 日臺灣臺北地方法院94年度財管字第97號裁定提
起抗告，本院裁定如下：
    主    文
抗告駁回。
抗告程序費用由抗告人負擔。
    理    由
一、按先順序繼承人均拋棄其繼承權時，由次順序之繼承人繼承
    。其次順序繼承人有無不明或第四順序之繼承人均拋棄其繼
    承權者，準用關於無人承認繼承之規定。又繼承開始時，繼
    承人之有無不明者，由親屬會議於1個月內選定遺產管理人
    ，並將繼承開始及選定遺產管理人之事由，向法院報明。又
    第1178條所定之期限屆滿，無繼承人承認繼承時，其遺產於
    清償債權，並交付遺贈物後，如有賸餘，歸屬國庫。又繼承
    人有無不明而不能依民法第1177條選定遺產管理人時，得由
    利害關係人聲請法院選任之。民法第1176條第6項、第1177
    條、第1185條及第1178條第2項分別定有明文。
二、本件抗告人於原審法院聲請意旨略以：被繼承人蔡清風於民
    國 86 年 5 月 20 日向蔡政男借貸新臺幣（下同）100 萬
    元，嗣蔡政男死亡，由聲請人繼承，而被繼承人蔡清風亦於
    93 年 9 月 26 日死亡，其第一、二、三順位繼承人均已拋
    棄繼承權，無第四順位繼承人，是否仍有繼承人不明，而其
    親屬會議並未選定遺產管理人，致聲請人無法行使權利等語
    為由聲請指定被繼承人蔡清風之遺產管理人。
三、原審法院裁定以：聲請人即本件抗告人主張其債務人即被繼
    承人蔡清風於 93 年 9 月 26 日死亡，其繼承人乙○○等
    人業已拋棄繼承之事實，固據其提出戶籍謄本、同意書、本
    院准予拋棄繼承函為證。然依上開資料，無法認定聲請人繼
    承蔡政男對於被繼承人蔡清風債權之事實，且依聲請人所述
    ，被繼承人蔡清風至少有親屬乙○○等人，是以聲請人得聲
    請法院於上開親屬中指定被繼承人蔡清風之親屬會議會員，
    再由聲請人以利害關係人之地位召開親屬會議以選任被繼承
    人蔡清風之遺產管理人。倘該親屬會議不能召開或召開有困
    難時，或親屬會議經召開而不為或不能決議時，聲請人始得
    聲請法院指定遺產管理人。今聲請人逕向本院聲請指定為被
    繼承人蔡清風之遺產管理人，於法不合，應予駁回等語，駁
    回聲請人之聲請。
四、抗告意旨略以：抗告人為被繼承人蔡清風之債權人蔡政男之
    繼承人，並提出財政部臺北市國稅局遺產稅免稅證明書影本
    為證，復主張被繼承人蔡清風之親屬均已拋棄繼承，其親屬
    會議無法順利召開，爰提起抗告，求為廢棄原裁定。
五、經查：抗告人確係被繼承人蔡清風之債權人蔡政男之繼承人
    ，此有抗告人所提出之財政部臺北市國稅局遺產稅免稅證明
    書影本可證，惟就抗告人主張被繼承人蔡清風之親屬均已拋
    棄繼承，其親屬會議無法順利召開一事，與抗告人到庭所陳
    「我們沒有指定親屬會議成員」 (參見本院中華民國 95 年
    2 月10日非訟事件筆錄)一 語相違，抗告人既未依原審裁定
    依法補正，向法院聲請指定被繼承人蔡清風之親屬會議成員
    ，何來其親屬會議無法順利召開等情，原審裁定駁回抗告人
    為被繼承人蔡清風聲請遺產管理人，經核並無不合，其提起
    抗告，聲明廢棄原裁定，非有理由。
六、據上論結，本件抗告為無理由，爰依修正前非訟事件法第8
    條第2項，第28條，民事訴訟法第495條之1第1項、第449條
    第1項、第95條、第78條，裁定如主文。
中    華    民    國    95    年    3     月    13    日
                              審判長法  官  俞慧君
                                    法  官  郭淑貞
                                    法  官  彭南元
以上為正本係照原本作成。
本裁定除以適用法規顯有錯誤為理由，並經本院許可外，不得再
抗告。
如提起再抗告，應於收受送達後10日內向本院提出再抗告狀，應
同時表明再抗告理由，並繳納再抗告費新臺幣1000元。
中    華    民    國    95    年    3     月    16    日
                                    書記官  陳盛吉


司法院資訊處製作；財團法人民間司法改革基金會備份。
